---
title: "pratique data management dplyr"
output: 
  html_document:
    toc: true
    toc_float: true
---

```{r setup, include=FALSE}
knitr::opts_chunk$set(echo = TRUE)
```

```{r}
library(data.table)
library(dplyr)
library(readxl)
```


# Téléchargement des données
Il est possible de lancer une téléchargement depuis R. Ceci simplifie la reproductibilité d'un projet.
Le proxy "hydre.social.gouv.fr" du ministère bloque certaines méthodes par défaut, on précise donc libcurl.

On trouve ici le fichier FINESS
https://www.data.gouv.fr/fr/datasets/finess-extraction-du-fichier-des-etablissements/


```{r téléchargement, eval=F}
path_finess <- "https://www.data.gouv.fr/s/resources/finess-extraction-du-fichier-des-etablissements/20180608-093533/etalab_cs1100507_stock_20180608-0437.csv"

path_insee <- "https://www.insee.fr/fr/statistiques/fichier/3126432/filo-revenu-pauvrete-menage-2014.zip"

download.file(url = path_finess,destfile = "finess.csv",method = "libcurl")
download.file(url = path_insee,destfile = "insee.zip",method = "libcurl")
unzip(zipfile =  "insee.zip")
```

# Aperçu des fichiers bruts

```{r}
readLines("finess.csv",n=3)
```

```{r}
readLines("insee.zip",n=3)
```

```{r}
readLines("base-cc-filosofi-2014.xls",n=3)
```
# Lecture des données
## Lecture du fichier csv

```{r}
finess <- readr::read_csv2("finess.csv")
```

```{r}
finess <- data.table::fread("finess.csv",encoding = "Latin-1",fill=T)
```

## Lecture du fichier xls
```{r}
insee <- readxl::read_xls("base-cc-filosofi-2014.xls")
```

# Exploration des tables

## Données INSEE
```{r}
head(insee)
```

```{r}
labels_insee <- insee[4,]
names(insee) <- insee[5,]
insee <- insee[-(1:5),]
```


## Données FINESS

```{r}
finess <- finess[-1,]
```


```{r}
head(finess)
```

Frederic Laurent
4 juin 2018 
En lisant la documentation, il me semblait que chaque ligne devait contenir 37 valeurs. Or l'analyse du fichier donne :

1 ligne avec 4 valeurs
95830 lignes avec 6 valeurs
95829 lignes avec 32 valeurs

donc les lignes ne sont pas toutes identiques et les 2 extractions sont cumulées.

Je suggère donc que la documentation précise :

qu'il y a plusieurs sections dans le fichier
que le tableau soit scindé en 2 avec 1 numérotation des champs cohérente
Donc au final, il y a bien les données géolocalisées mais pas comme attendu.
cordialement.



```{r}
finess_et <- finess[1:96291,]
finess_geo <- finess[96292:nrow(finess),1:6]
```

On copie-colle le tableau du pdf de documentation.
```{r}
finess_dictionnaire <- c("Donnée Balise XML Numéro d’ordre
Section : structureet – 1
Numéro FINESS ET nofinesset 2
Numéro FINESS EJ nofinessej 3
Raison sociale rs 4
Raison sociale longue rslongue 5
Complément de raison sociale complrs 6
Complément de distribution compldistrib 7
Numéro de voie numvoie 8
Type de voie typvoie 9
Libellé de voie voie 10
Complément de voie compvoie 11
Lieu-dit / BP lieuditbp 12
Code Commune commune 13
Département departement 14
Libellé département libdepartement 15
Ligne d’acheminement (CodePostal+Lib commune) ligneacheminement 16
Téléphone telephone 17
Télécopie telecopie 18
Catégorie d’établissement categetab 19
Libelle catégorie d’établissement libcategetab 20
Catégorie d’agrégat d’établissement categagretab 21
Libellé catégorie d’agrégat d’établissement libcategagretab 22
Numéro de SIRET siret 23
Code APE codeape 24
Code MFT codemft 25
Libelle MFT libmft 26
Code SPH codesph 27
Libelle SPH libsph 28
Ref : etalab_cs1100507 Jeu de données FINESS pour ETALAB Page 2 / 8
Donnée Balise XML Numéro d’ordre
Date d’ouverture dateouv 29
Date d’autorisation dateautor 30
Date de mise à jour sur la structure datemaj 31
Numéro éducation nationale numuai 32
Section : geolocalisation – 33
Numéro FINESS ET nofinesset 34
Coordonnées X coordxet 35
Coordonnées Y coordyet 36
Source des coordonnées sourcecoordet 37
Date de mise à jour des coordonnées datemaj 38")
```

```{r}
finess_dictionnaire <- strsplit(finess_dictionnaire,split="\n")
avec_numerotation=grep("[0-9]",finess_dictionnaire[[1]])
finess_dictionnaire <- finess_dictionnaire[[1]][avec_numerotation]
```

Une ligne parasite s'est introduite.
```{r}
finess_dictionnaire <- finess_dictionnaire[-29]
```

```{r}
names(finess_et) <- finess_dictionnaire[1:32]

names(finess_geo) <- finess_dictionnaire[33:38]
```

```{r}
names(finess_et) <- c("section",
                      "finessET",
                      "finessEJ",
                      "raison_sociale",
                      "raison_sociale_longue",
                      "raison_sociale_cmpl",
                      "distrib_cmpl",
                      "numvoie",
                      "typvoie",
                      "libvoie",
                      "compvoie",
                      "lieuditbp",
                      "cod_com",
                      "dep",
                      "libdep",
                      "libach",
                      "telephone",
                      "telecopie",
                      "categET",
                      "libcategET",
                      "categagregET",
                      "libcategagregET",
                      "SIRET",
                      "APE",
                      "MFT",
                      "libMFT",
                      "SPH",
                      "libSPH",
                      "dateouv",
                      "dateautor",
                      "datemaj",
                      "numuai")

names(finess_geo) <- c("section","finessET","X","Y","source","datemaj")

```



```{r}
save(list=c("finess_et","finess_geo","insee"),file="fichiers_prepared.RData")
```


