---
title: "Graphiques avec ggplot2 & plotly"
output: 
  html_document:
    toc: true
    toc_float: true
---

```{r setup, include=FALSE}
knitr::opts_chunk$set(echo = TRUE)
```

```{r load packages, message=FALSE, warning=FALSE}
library(dplyr)
library(ggplot2)
library(data.table)
```


# Chargement des données

```{r}
load("../1_data_management_dplyr/fichiers_prepared.RData")
```


# Graphiques de base

## Diagramme en barres ou colonnes(barplot)

```{r}
stats <- finess_et%>%group_by(libcategagregET)%>%summarise(nb_etablissement=n())
g <- ggplot(data=stats)+geom_col(aes(x=libcategagregET,y=nb_etablissement))
g
# stats <- stats%>%arrange(nb_etablissement)
stats <- stats%>%mutate(libcategagregET = factor(libcategagregET, levels = libcategagregET[order(nb_etablissement)]))

g <- ggplot(data=stats)+geom_col(aes(x=libcategagregET,y=nb_etablissement))
g
g+theme(axis.text.x = element_text(angle = 90))
```

## Séries temporelles

```{r}
finess_et <- finess_et%>%
  mutate(dateautor=as.Date(dateautor,"%Y-%m-%d"),
         yearautor=year(dateautor),
         monthautor=month(dateautor))
year(finess_et$dateautor)%>%summary

# finess_et%>%filter(yearautor<1900) # bizarre....

finess_et%>%
  filter(yearautor>1900) %>%
  group_by(yearautor
           # ,monthautor
           )%>%
  summarise(nb_autor=n())%>%
  {ggplot(.)+
      geom_col(aes(x=yearautor,y=nb_autor))
      # geom_col(aes(x=paste0(yearautor,monthautor),y=nb_autor))
      }%>%(plotly::ggplotly)
# Autre solution avec substr, attention si la date n'est pas renseignée...
# finess_et <- finess_et %>%
#   mutate(yearautor=substr(dateautor,1,4))
head(finess_et$yearautor)
```

Investigons ces établissements qui ont reçu leur autorisation en 2017


```{r}
library(plotly)
# https://plot.ly/r/pie-charts/
finess_et%>%filter(yearautor==2017)%>%
  group_by(libcategET)%>%
  summarise(nb_ET=n())%>%
  plot_ly(labels = ~libcategET, values = ~nb_ET, type = 'pie') %>%
  layout(title = 'Répartition des établissements ayant reçu une autorisation en 2017, par catégorie'
         ,xaxis = list(showgrid = FALSE, zeroline = FALSE, showticklabels = FALSE),
         yaxis = list(showgrid = FALSE, zeroline = FALSE, showticklabels = FALSE)
         )
```


Comparons avec les autres années :

```{r}
finess_et%>%filter(!yearautor==2017)%>%
  group_by(libcategET)%>%
  summarise(nb_ET=n())%>%
  plot_ly(labels = ~libcategET, values = ~nb_ET, type = 'pie') %>%
  layout(title = 'Répartition des établissements ayant reçu une autorisation en 2017, par catégorie'
         ,xaxis = list(showgrid = FALSE, zeroline = FALSE, showticklabels = FALSE),
         yaxis = list(showgrid = FALSE, zeroline = FALSE, showticklabels = FALSE)
         )
```





série temp par catégorie ?
On va retenir les 10 categories les plus fréquentes et tracer l'évolution des ouvertures pour chacune.



```{r}
finess_et%>%
    filter(yearautor>1900) %>%
  # ON FILTRE LE TOP 10 DES libcategET
  group_by(libcategET)%>%
  mutate(volume_categ=n())%>%#mutate au lieu de summarise, comme un group_by + merge
  ungroup()%>%
  arrange(-volume_categ)%>%{
    (.)%>%select(libcategET)%>%distinct()%>%head(10)->top10categ#Attention à la notation .%>% https://stackoverflow.com/questions/36716710/combining-pipes-and-the-dot-placeholder-in-r?rq=1
    print(top10categ)
    (.)%>%filter(libcategET %in% top10categ$libcategET)
  }%>%
  # ON CALCULE LE NOMBRE DE SIRET PAR yearautor PAR TOP10 categ
  group_by(libcategET,yearautor)%>%
  summarise(nb_autorisation=n())%>%
  plot_ly(x=~yearautor,y=~nb_autorisation,color=~libcategET,mode="lines")
# https://plot.ly/r/time-series/
```

 
 
Suivi sur les SIRET multi-lignes

Remarques : il faudrait peut-être investiguer les 13770 SIRET NA.

Sélection du TOP10 des SIRET multi-lignes
```{r}

top10_SIRET_multilignes=finess_et%>%
  group_by(SIRET)%>%
  summarise(nb_ligne_par_SIRET=n())%>%
  filter(nb_ligne_par_SIRET>1)%>%
  filter(!is.na(SIRET))%>%
  arrange(-nb_ligne_par_SIRET)%>%
  head(10)

```

Changement de référentiel de coordonnées
```{r}
library(rgdal)
finess_geo <- finess_geo%>%mutate(X=as.numeric(X),Y=as.numeric(Y))
finess_geo <- na.omit(finess_geo)

coordinates(finess_geo) <- c("X", "Y")
proj4string(finess_geo) <- CRS("+init=epsg:2154") # WGS 84
CRS.new <- CRS("+proj=longlat +ellps=WGS84 +datum=WGS84 +no_defs")
finess_geo <- spTransform(finess_geo, CRS.new)
finess_geo$lon <- data.frame(coordinates(finess_geo))$X
finess_geo$lat <- data.frame(coordinates(finess_geo))$Y

```

Carte : 
```{r}
library(leaflet)
pal <- colorNumeric(c("red", "green", "blue"), 1:10)
finess_et%>%
  filter(SIRET%in%top10_SIRET_multilignes$SIRET)%>%
  merge(finess_geo,by="finessET")%>% ###%>%select(finessET,lon,lat)
  arrange(dateautor)%>%
leaflet()%>%
  addTiles()%>%
  addCircleMarkers(lng=~lon, lat=~lat, color=~pal(as.numeric(factor(SIRET))),  label=~paste0("SIRET:",SIRET,"finessET",finessET,"\ndateautor:",dateautor)
                   # , clusterOptions = markerClusterOptions()
                   )

```
 
 Pour approfondir sur l'utilisation de leaflet, un présentation sympa : 
 https://bhaskarvk.github.io/leaflet-talk-rstudioconf-2017/RstudioConf2017.html#28
 